---
title: "Analisis Perbedaan Pendapatan tiap Kategori Film"
subtitle: "Database Sakila"
date: "`r format(Sys.Date(), '%d %B %Y')`"
output:
  html_document:
    theme: flatly
    highlight: tango
    toc: true
    toc_float:
      collapsed: true
      smooth_scroll: true
    toc_depth: 3
    number_sections: false
    self_contained: true
    mathjax: default
---

```{css, echo=FALSE}
/* ===== FONT ===== */

* {
  font-family: "Times New Roman", Times, serif !important;
}

/* ===== BACKGROUND ===== */
body {
  font-size: 15px;
  color: #1b3a1f;
  background-color: #e8f5e9;
}

/* ===== JUDUL ===== */
h1.title {
  font-size: 2em;
  color: #1b5e20;
  border-bottom: 3px solid #2e7d32;
  padding-bottom: 10px;
  font-weight: bold;
}

h3.subtitle, h4.author, h4.date {
  color: #388e3c;
}

h1, h2, h3, h4 {
  color: #1b5e20;
  font-weight: bold;
}

/* ===== TOC ===== */
.tocify {
  background-color: #c8e6c9 !important;
  border: 1px solid #81c784 !important;
  border-radius: 8px;
}

.tocify-item a {
  color: #1b5e20 !important;
}

.tocify-item.active a {
  background-color: #a5d6a7 !important;
  color: #1b5e20 !important;
}

/* ===== KOTAK SECTION ===== */
.section-box {
  background: #f1f8e9;
  border-left: 5px solid #388e3c;
  border-radius: 6px;
  padding: 15px 20px;
  margin: 20px 0;
  box-shadow: 0 2px 8px rgba(46,125,50,0.10);
}

.result-box {
  background: #dcedc8;
  border: 1px solid #8bc34a;
  border-radius: 8px;
  padding: 15px 20px;
  margin: 15px 0;
}

.warning-box {
  background: #f9fbe7;
  border: 1px solid #cddc39;
  border-radius: 8px;
  padding: 15px 20px;
  margin: 15px 0;
}

/* ===== TABEL ===== */
table {
  background-color: #f1f8e9 !important;
  border: 1px solid #a5d6a7 !important;
}

thead {
  background-color: #2e7d32 !important;
  color: white !important;
}

tbody tr:nth-child(even) {
  background-color: #c8e6c9 !important;
}

/* ===== CODE ===== */
code {
  color: #1b5e20;
  background: #c8e6c9;
  padding: 2px 5px;
  border-radius: 3px;
}

pre {
  background-color: #f1f8e9 !important;
  border: 1px solid #a5d6a7;
  border-radius: 6px;
}

```

```{r setup, include=FALSE}
knitr::opts_chunk$set(
  echo      = TRUE,
  warning   = FALSE,
  message   = FALSE,
  fig.align = "center",
  fig.width = 9,
  fig.height = 5.5,
  dpi       = 150
)
```

<div class="section-box">
<h2>Biodata Penulis</h2>

| | |
|---|---|
| **Nama** |  Arda Nadhifa Fikri |
| **NIM** | M0725092 |
| **Kelas** | D |
| **Program Studi** | Statistika |
</div>
---

# Pendahuluan

<div class="section-box">
Laporan ini menganalisis data dari Database Sakila untuk menguji apakah terdapat perbedaan rata-rata pendapatan yang signifikan antar kategori film.

**Variabel yang digunakan:**

| Variabel | Sumber Tabel | Keterangan |
|---|---|---|
| `category.name` | `category` | Nama kategori film |
| `payment.amount` | `payment` | Nilai pembayaran per transaksi |
| `rental`, `inventory`, `film_category` | — | Tabel relasi penghubung |

**Hipotesis yang diuji:**

$$H_0 : \mu_1 = \mu_2 = \cdots = \mu_k \quad \text{(rata-rata pendapatan tiap kategori sama)}$$

$$H_1 : \exists \, i \neq j \text{ s.t. } \mu_i \neq \mu_j \quad \text{(ada perbedaan rata-rata pendapatan antar kategori)}$$

dengan $\alpha = 0{,}05$.
</div>

---

# Persiapan Data

## Memuat Package

```{r load-packages}
library(DBI)
library(odbc)
library(dplyr)
library(ggplot2)
library(scales)
library(knitr)
library(kableExtra)
```

## Koneksi ke Database Sakila

```{r koneksi-db}
con <- DBI::dbConnect(odbc::odbc(), 
       Driver = "MySQL ODBC 8.0 ANSI Driver", 
       Server = "127.0.0.1", 
       Database = "sakila", 
       UID = "root", 
       PWD = "A220906Q", 
       Port = 3306)
```

## Query Pengambilan Data

Data diambil per transaksi (bukan per kategori) agar tersedia distribusi nilai `amount` untuk keperluan uji statistik.

```{r query-data}
data1 <- dbGetQuery(con,"
  SELECT
    c.name          AS kategori,
    p.amount        AS pendapatan
  FROM category      c
  JOIN film_category fc ON c.category_id  = fc.category_id
  JOIN film          f  ON fc.film_id     = f.film_id
  JOIN inventory     i  ON f.film_id      = i.film_id
  JOIN rental        r  ON i.inventory_id = r.inventory_id
  JOIN payment       p  ON r.rental_id    = p.rental_id
")

data1$kategori <- as.factor(data1$kategori)
```

---

# Deskripsi Data

## Statistik Deskriptif per Kategori

```{r deskriptif}
data_desc <- data1 %>%
  group_by(kategori) %>%
  summarise(
    n            = n(),
    mean         = round(mean(pendapatan), 4),
    median       = round(median(pendapatan), 4),
    sd           = round(sd(pendapatan), 4),
    min          = round(min(pendapatan), 2),
    max          = round(max(pendapatan), 2)
  ) %>%
  arrange(desc(mean))

data_desc %>%
  kable(
    col.names = c("Kategori", "n", "Mean (USD)", "Median (USD)",
                  "SD (USD)", "Min (USD)", "Max (USD)"),
    caption   = "Tabel 1. Statistik Deskriptif Pendapatan per Kategori Film"
  ) %>%
  kable_styling(
    bootstrap_options = c("striped", "hover", "condensed"),
    full_width = FALSE
  ) %>%
  row_spec(0, background = "#2e7d32", color = "white", bold = TRUE) %>%
  row_spec(1, background = "#dcedc8", bold = TRUE)
```

---

# Visualisasi Data

```{r plot-boxplot, fig.cap="Gambar 1. Distribusi Pendapatan per Kategori Film (Boxplot)"}
ggplot(data1, aes(x = reorder(kategori, pendapatan, FUN = mean),
                   y = pendapatan,
                   fill = reorder(kategori, pendapatan, FUN = mean))) +
  geom_boxplot(outlier.shape = 21, outlier.size = 1.2,
               outlier.alpha = 0.4, show.legend = FALSE) +
  stat_summary(fun = mean, geom = "point", shape = 23,
               size = 2.5, fill = "white", color = "#1b5e20") +
  scale_fill_manual(values = colorRampPalette(c("#c8e6c9", "#1b5e20"))(16)) +
  scale_y_continuous(labels = dollar_format()) +
  coord_flip() +
  labs(
    title    = "Distribusi Pendapatan per Kategori Film",
    subtitle = "Berlian putih (◇) menunjukkan nilai rata-rata",
    x        = NULL,
    y        = "Pendapatan per Transaksi (USD)"
  ) +
  theme_minimal(base_size = 13) +
  theme(
    text               = element_text(family = "serif"),
    plot.title         = element_text(face = "bold", size = 15, color = "#1b5e20"),
    plot.subtitle      = element_text(color = "#388e3c"),
    panel.grid.major.y = element_blank(),
    plot.background    = element_rect(fill = "#e8f5e9", color = NA),
    panel.background   = element_rect(fill = "#f1f8e9", color = NA)
  )
```

---

# Uji Hipotesis

## Uji Normalitas (Shapiro-Wilk per Kategori)

Sebelum menentukan uji yang digunakan, dilakukan uji normalitas Shapiro-Wilk pada masing-masing kelompok kategori.

```{r uji-normalitas}
normalitas <- data1 %>%
  group_by(kategori) %>%
  summarise(
    p_value    = shapiro.test(sample(pendapatan, min(n(), 5000)))$p.value,
    statistic  = shapiro.test(sample(pendapatan, min(n(), 5000)))$statistic
  ) %>%
  mutate(
    normal = ifelse(p_value > 0.05, "Ya", "Tidak")
  )

normalitas %>%
  mutate(
    p_value   = round(p_value, 6),
    statistic = round(statistic, 4)
  ) %>%
  kable(
    col.names = c("Kategori", "p-value", "W Statistik", "Normal (α=0.05)?"),
    caption   = "Tabel 2. Hasil Uji Normalitas Shapiro-Wilk per Kategori"
  ) %>%
  kable_styling(bootstrap_options = c("striped", "hover"), full_width = FALSE) %>%
  row_spec(0, background = "#2e7d32", color = "white", bold = TRUE)
```

> Keputusan prasyarat: Jika mayoritas kategori tidak memenuhi asumsi normalitas ($p < 0{,}05$), maka digunakan uji non-parametrik Kruskal-Wallis sebagai alternatif ANOVA.

## Uji Utama

### Uji Kruskal-Wallis (Non-Parametrik)

Digunakan karena data pendapatan per transaksi pada umumnya tidak terdistribusi normal (nilai `amount` yang diskrit dan terbatas).

```{r kruskal-wallis}
hasil_kw <- kruskal.test(pendapatan ~ kategori, data = data1)
hasil_kw
```

**Statistik uji Kruskal-Wallis:**

$$H = \frac{12}{N(N+1)} \sum_{i=1}^{k} \frac{R_i^2}{n_i} - 3(N+1)$$

di mana $N$ = total observasi, $k$ = jumlah kelompok, $R_i$ = jumlah peringkat kelompok ke-$i$, $n_i$ = ukuran kelompok ke-$i$.

```{r keputusan-kw}
cat("H statistik :", round(hasil_kw$statistic, 4), "\n")
cat("Derajat bebas:", hasil_kw$parameter, "\n")
cat("p-value      :", format(hasil_kw$p.value, scientific = TRUE), "\n\n")

if (hasil_kw$p.value < 0.05) {
  cat("Keputusan: TOLAK H0\n")
  cat("Kesimpulan: Terdapat perbedaan rata-rata pendapatan yang signifikan",
      "antar kategori film (α = 0.05).\n")
} else {
  cat("Keputusan: GAGAL TOLAK H0\n")
  cat("Kesimpulan: Tidak terdapat cukup bukti untuk menyatakan adanya",
      "perbedaan rata-rata pendapatan antar kategori film.\n")
}
```

---

# Interpretasi Hasil

<div class="result-box">

## Kesimpulan Uji Hipotesis

Berdasarkan uji Kruskal-Wallis dengan $\alpha = 0{,}05$:

- Nilai statistik $H$ yang besar disertai $p\text{-value} \ll 0{,}05$ memberikan bukti yang cukup kuat untuk menolak $H_0$.
- Artinya, terdapat perbedaan rata-rata pendapatan yang signifikan secara statistik antar kategori film di database Sakila.
- Dari boxplot (Gambar 1), kategori dengan rata-rata pendapatan tertinggi terlihat di bagian atas grafik, namun perbedaan antar kategori relatif kecil karena nilai `amount` per transaksi memiliki rentang yang terbatas.
- Dapat disimpulkan bahwa meskipun terbukti terdapat perbedaan signifikan secara statistik, nilai rata-rata pendapatan tiap transaksi antar kategori relatif kecil, mengingat nilai `amount` dalam database Sakila memiliki rentang yang terbatas.

</div>



---

```{r tutup-koneksi, include=FALSE}
dbDisconnect(con)
```

---

*Laporan dibuat menggunakan R Markdown · Database: MySQL Sakila · `r format(Sys.time(), "%d %B %Y %H:%M")`*
